【裁判字號】    89,訴,221
【裁判日期】    891003
【裁判案由】    違反槍砲彈藥刀械管制條例等
【裁判全文】
臺灣彰化地方法院刑事判決                          八十九年度訴字第二二一號
    公  訴  人  臺灣彰化地方法院檢察署檢察官
    被      告  丙○○
    指定辯護人  本院公設辯護人  丁○○
右列被告因違反槍砲彈藥刀械管制條例等案件，經檢察官提起公訴 (八十八年度偵緝
字第四四０號)，本院判決如左：
    主    文
丙○○無罪。
    理    由
一、公訴意旨以：被告丙○○於民國於八十七年八月十二日凌晨六時三十分許，因與
    甲○○細故爭執，竟基於普通傷害之犯意聯絡，夥同陳文明及二名年籍不詳之人
    （其中一人綽號「阿隆」），由陳文明持九Ｏ制式手槍一支前往彰化縣二林鎮北
    平里金山巷一號甲○○之住處尋仇，於與甲○○爭執、拉扯過程中，四人分以徒
    手或持槍柄毆打甲○○之頭部及腳部，致其頭、腳均受有外傷（陳文明於拉扯過
    程中另開槍擊傷甲○○，陳文明此部份關於違反槍砲彈藥刀械管制條例及殺人未
    遂等犯行，另行移轉由台灣板橋地方法院檢察署檢察官偵辦），綽號「阿隆」之
    男子，復以自該處取得之糞叉攻擊前來勸架之乙○○（即甲○○之母），致乙○○受有頭部外傷併顏面腫、皮下瘀血、上腹部、右大腿撕裂傷、左膝脹痛挫傷等
    傷害。因認被告所為，係犯刑法第二百七十七條第一項傷害罪嫌及槍砲彈藥刀械
    管制條例第七條第四項之罪嫌之共同正犯。
二、按公訴人認被告涉有上開罪嫌，係以被告丙○○坦承右揭時、地與告訴人甲○○
    爭執不諱，及告訴人甲○○及乙○○指訴，及診斷證明書二紙為依據，及本件肇
    端乃因被告與甲○○爭執口角，而引發被告夥同同案被告陳文明及「阿隆」等人
    ，前往尋仇、理論，既然與甲○○有嫌隙者僅被告一人，何以眾人會分持手槍及
    糞叉傷害告訴人，而陳文明於警方緝獲偵訊時亦供稱：丙○○自始即知陳文明攜
    帶槍彈前往甲○○住處等情，資為指訴被告係基於犯意聯絡，及行為分擔，並共
    同傷害告訴人等情。
三、按犯罪事實應依證據認定之，無證據不得推定其犯罪事實，又不能證明被告犯罪
    者，應諭知無罪之判決，此於刑事訴訟法第一百五十四條及同法第三百零一條第
    一項分別定有明文。又按告訴人之告訴，係以使被告受刑事訴追為目的，是其陳
    述是否與事實相符，仍應調查其他事實以資審認，始得為不利被告之認定；又被
    害人之陳述如無瑕疵，且就其他方面調查又與事實相符，固足採為科刑之基礎，
    倘其陳述尚有瑕疵，而在未究明前，遽採為論罪科刑之根據，即難認為適法，最
    高法院分別著有五十二年台上字第一三００號及六十一年台上字第三０九九號判
    例足資參照。經查：
  (一)起訴書並未載明該手槍有否扣案，即認被告共同持有手槍，尚嫌率斷。（經本院
    函台灣板橋地方法院取八十八年度偵字第二六九四六號、八十九年度偵緝字第四
    一九號卷證，陳文持有手槍應係獨立國協製九０手槍，即蘇聯三八０型手槍。）
  (二)被害人甲○○固於警訊、偵查就被告如何與陳文明等人毆打伊指訴歷歷，惟於八
    十九年三月二十四日本院庭訊則稱：「（問：當時被告作何事？）他在旁未出手
    ，我有叫被告勸阻其他人不要打我。」是告訴人之指訴前後不一致，容有瑕疵，
    揆諸首開判例，自應依其他證據究明被告被訴犯行，即不能僅以告訴人有瑕疵之
    指訴據以作為論罪科刑之依據。
  (三)訊據陳文明於警訊固供稱：「因我朋友丙○○與被害人甲○○曾發生糾紛，所以
    當天即邀我前往甲○○住處談判．．．。」「因為丙○○的女朋友阿娟和甲○○
    也是男女朋友，因感情上的糾紛，二男搶一女朋友，而洪金融找我和他一起去找
    甲○○理論．．．．。」（參八十八年十二月二十六日土城派出所警訊筆錄、八
    十八年十二月二十九日彰化二林分局警訊筆錄）惟此為被告所否認，其辯稱：「
    阿娟是我以前的女朋友，這是之前的事了，我後來到台中另交女朋友。」「不是
    ，我當天晚上十一、二點就到陳文明家中，是陳文明打電話給甲○○，他們二人
    發生衝突。」（參八十九年七月七日本院庭訊筆錄），衡諸被害人甲○○受傷後
    ，其於二林基督教醫院警訊供稱：「我不清楚他們因何事開槍射傷我，當時約在
    開槍前一個小時，陳文明打電話要我約廖若娟（我的女朋友）出去喝酒，被我拒
    絕，我就將電話掛斷了，之後陳文明等人就至我的住處將我射傷。」（參八十七
    年八月十二日警訊筆錄）。職故，被告供稱本案起因在於陳文明與被害人於電話
    中發生言語上衝突，應是事實。公訴人認與甲○○有嫌隙者，僅被告一人云云，
    應非真正。被告既然與告訴人間並無衝突，衡情實無傷害被害人動機與必要。
  (四)被告固不否認於八十七年八月十二日凌晨六時三十分許，與陳文明等人前往被害
  人家中，惟否認事前知悉陳文明持槍前往，亦未毆打被害人甲○○與乙○○二人
    ，辯稱：伊與陳文明、甲○○同係朋友關係。陳文明當時飲酒後，又與甲○○間
    電話言語衝突，陳文明急欲前往理論，被告惟恐渠二人意外，乃協同前往調解，
    陳文明至被害人甲○○家中敲門，甲○○應門，陳文明拿出手槍出來時，被告才
    知悉陳文明有攜帶手槍。至於乙○○所受傷害，係當時同行綽號「阿隆」在被害
    家中拿取之糞叉所為，因乙○○保護其子甲○○，不小心傷到她等語。查陳文明
    固於八十八年十二月二十九日警訊筆錄供稱被告知悉伊持槍前往，惟於八十九年
    一月十九日偵查筆錄暨八十九年八月十日台灣板橋地方法院訊問筆錄則改稱被告
    事前不知伊有帶槍等語，警訊供稱與偵、審中所供稱不符合，其於警訊所稱是否
    屬實，即有疑異。且矧陳文明於警訊、偵查暨上開台灣板橋地方法院訊問筆錄稱
    ：被告並無授意要伊開槍射擊甲○○，且稱被告見伊開槍後即拉開並制止伊，並
    要伊離開等語，足徵被告自始並無與陳文明有持槍傷害甲○○之犯意聯絡及分工
    行為。換言之，茍被告自始即有與陳文明持槍傷害被害人之犯意聯絡，其見陳文
    明持槍射擊必不會加以勸阻並要求離開，亦乏其他積極證據證明被告有與之共同
    謀議之犯意及分工，即不能僅因被告當時在場，即論以共同正犯。退步言之，縱
    令被告事前知悉陳文明持手槍前往，惟槍枝既在陳文明身上，客觀上被告對之即
    無事實上之管領力，遑論持有，且陳文明係慣常持槍之人（有槍砲等前案），則
    被告既未與之共同謀議以槍枝作為犯案之工具，即不能以事後陳文明持槍射擊被
    害人，即論以被告共同持有手槍罪名，蓋此超乎被告所能預見範圍。此外，復查
    無其他積極證據足資證明被告有何上開犯行，揆諸首開說明，被告犯罪不能證明
    ，自應為無罪之諭知。
據上論斷，應依刑事訴訟法第三百零一條第一項，判決如主文。
本案經檢察官郭景銘到庭執行職務。
中    華    民    國    八十九        年      十        月      三      日
                                    臺灣彰化地方法院刑事第二庭
                                        法      官  王  鏡  明
右正本證明與原本無異。
如不服本判決，應於判決送達後十日內向本院提出上訴狀(須附繕本)。
                                        法院書記官  王  鏡  明
中    華    民    國    八十九        年      十月      五      日


司法院資訊處製作；財團法人民間司法改革基金會備份。
